臺灣高雄地方法院刑事判決　　　　　　 100年度訴字第1031號
公　訴　人　臺灣高雄地方法院檢察署檢察官
被　　　告　林皇易
指定辯護人　本院公設辯護人黃秋葉
上列被告因公共危險案件，經檢察官提起公訴（99年度偵字第23
877 號），本院判決如下：
    主  文
林皇易放火燒燬他人所有之汽車及鐵門烤漆，致生公共危險，累
犯，處有期徒刑柒月，並應於刑之執行完畢或赦免後，令入相當
處所，施予監護壹年。
    事  實
一、(一)林皇易前因：1.竊盜案件，經臺灣高等法院高雄分院於民
      國96年8 月3 日以96年度上訴字第1208號判處有期徒刑1
      年減為6 月確定；2.竊盜案件，經臺灣屏東地方法院於96
      年9 月17日以96年度易字第502 號判處有期徒刑6 月、6
      月、6 月確定，前開4 罪經定應執行之刑1 年10月確定，
      於98年7 月31日縮短刑期執行完畢。
    (二)其因安非他命誘發精神病，合併反社會人格，致其依其辨
      識而行為之能力有顯著減低之情形，其妄想高雄市○○區
      ○○路43之50號陳冬梅住宅安裝衛星基座發射電波干擾其
      生活，竟基於放火燒燬他人所有物之犯意，於99年6 月15
      日下午4 時31分許，駕駛未懸掛車牌之自小客車至上址門
      口，取出預藏內有些許酒精之玻璃瓶，再將布條塞入瓶中
      ，以打火機引燃後投擲至上開住宅圍牆鐵門處，玻璃瓶破
      裂而酒精燃燒，致上址門口鐵門及停放之汽車烤漆均遭燻
      黑而燒燬，致生公共危險。
二、案經陳冬梅訴由高雄市政府警察局林園分局報告臺灣高雄地
    方法院檢察署檢察官偵查起訴。
    理  由
甲、程序部分：
    按被告以外之人於審判外之言詞或書面陳述，除法律有規定
    者外，不得作為證據。又被告以外之人於審判外之陳述，雖
    不符前4 條之規定，而經當事人於審判程序同意作為證據，
    法院審酌該言詞陳述或書面陳述作成時之情況，認為適當者
    ，亦得為證據，刑事訴訟法第159 條第1 項、第159 條之5
    第1 項定有明文。查本案以下引用之被告林皇易以外之人於
    審判外之言詞陳述，經被告、辯護人及檢察官於本院審理時
    同意作為證據，本院揆諸上揭法條規定，並審酌前開言詞陳
    述作成時之情況，認為適當，自得作為證據，合先敘明。
乙、實體部分：
一、訊據被告固坦承攜帶玻璃瓶內裝酒精至告訴人陳冬梅住宅，
    並向其住宅鐵門投擲該酒精瓶之事實，惟矢口否認有何放火
    燒燬他人之物致生公共危險之犯行，辯稱：其玻璃瓶內只有
    一點點酒精，而且當天沒有點火就丟出去，玻璃瓶沒有碎裂
    也沒有燃燒云云。然查：
    (一)被告於99年6 月15日下午4 時31分許，駕駛未懸掛車牌之
      自小客車至告訴人高雄市○○區○○路43之50號住宅門口
      ，取出有些許酒精之玻璃瓶，再將布條塞入瓶中後以打火
      機引燃，並投擲至上開住宅圍牆鐵門處，玻璃瓶破裂而酒
      精燃燒，致上址鐵門及停放之汽車烤漆均遭燻黑而需重新
      烤漆之事實，業據告訴人於警詢及檢察官訊問時指述（警
      卷第4 至5 頁、第7 至8 頁、偵卷第18至19頁）明確，並
      經本院於準備程序時當庭勘驗（勘驗翻拍照片見本院卷第
      28至38頁、勘驗筆錄見同卷第40至41頁）無誤，復有監視
      器翻拍畫面10張、現場照片9 張（警卷第13至22頁）附卷
      可稽，且經被告於警詢及檢察官訊問時（警卷第1 至3 頁
      、偵卷第18至19頁）供承不諱，堪以認定。
    (二)被告雖於本院翻異前詞辯稱其並未點火引燃酒精瓶云云。
      然依告訴人住宅門口往道路方向之監視器翻拍照片（本院
      卷第29至33頁）所示，被告於駕車至告訴人住宅外下車取
      出瓶狀物，於下午4 時31分25秒取出類似打火機之物品後
      ，於31分30秒至32分3 秒間，均嘗試以類似打火機之物品
      點燃手中之瓶狀物，於32分7 秒點燃後即往告訴人住宅方
      向丟擲，而同時告訴人住宅門口往鐵門方向之監視器翻拍
      照片（本院卷第35至38頁），亦可見鐵門旁邊停放有自小
      客車，同日下午4 時32分6 至12秒時有發光物體掉落鐵門
      與自小客車間隙之地面後開始起火燃燒，於下午32分13秒
      至33分0 秒時火勢加劇並產生黑煙，而於4 時33分0 秒至
      33分25秒時火勢開始變小。另觀事發後下午4 時35分所拍
      之照片（警卷第21頁），可見告訴人住宅鐵門旁地面散落
      深色玻璃碎片外，尚有捲成長條狀亦有火燃痕跡之白色類
      似布條之物；且事後告訴人住宅門口地面磁磚亦有燒黑之
      痕跡（警卷第20頁）。在在顯見該酒精瓶確經被告點燃後
      ，始丟擲至告訴人住宅鐵門處。此外，被告於警詢時坦承
      ：「有人感應我要到那裡以酒精彈點火丟該住家圍牆鐵門
      。」（警卷第2 頁）及於檢察官訊問時供稱：其自家中帶
      來酒精瓶，先用衛生紙把酒精瓶蓋塞住，再用抽煙的打火
      機在衛生紙上點火後丟到圍牆旁邊（偵卷第18至19頁）等
      語，均已坦認其確實有將酒精瓶點火後始投擲之行為。是
      被告於本院審理時所辯情節與卷內證據不符，復無法合理
      說明其如未點燃酒精瓶，何以會有火光燃燒之情，難以採
      信。
    (三)綜上所述，本案事證明確，被告放火燒燬他人之物致生公
      共危險之犯行堪以認定，應依法論科。
二、論罪科刑之理由：
    (一)按刑法放火罪所稱之「燒燬」，係指燃燒毀損之義，亦即
      標的物已因燃燒結果喪失其效用而言，最高法院87年度臺
      上字第1719號判決意旨可資參照。查被告上述投擲點燃酒
      精瓶之放火行為，導致告訴人鐵門及汽車烤漆遭燻黑，需
      重新烤漆，顯已喪失該烤漆美觀及保護其內金屬避免外露
      之效用，自已達燒燬之程度。又按刑法第175 條第1 項放
      火燒燬同法第173 條、第174 條以外之他人所有物，致生
      公共危險罪，其所謂之「公共危險」，雖祇須有發生實害
      之蓋然性為已足，惟必也須有致生公共危險之結果之具體
      危險，始克相當，最高法院86年度臺上字第2348號判決意
      旨亦可參照。查被告向告訴人圍牆鐵門投擲點燃酒精瓶，
      該酒精瓶落在鐵門及汽車之間隙並起火燃燒，緊鄰車身，
      極有可能導致火勢蔓延整部汽車，引燃汽車內油箱甚至爆
      炸波及近鄰之危險，而確有具體危險存在。是核其所為，
      係犯刑法第175 條第1 項放火燒燬他人所有物致生公共危
      險罪。公訴意旨雖認被告所為應構成刑法第173 條第3 項
      、第1 項之放火燒燬現供人使用之住宅未遂罪嫌。然查被
      告投擲燃燒酒精瓶處係在告訴人住宅外圍圍牆之鐵門，而
      該圍牆及鐵門距離告訴人住宅本體目測至少有50公尺以上
      距離，此有被告庭呈之現場照片（本院卷第71頁）附卷可
      考。此外，酒精瓶自行燃燒僅約1 分鐘餘時間非長，燃燒
      範圍復侷限在該鐵門下方，而只燻黑鐵門及停放該處汽車
      之烤漆，可見酒精瓶內應只裝有些許酒精。則被告以手投
      擲僅有些許酒精之酒精瓶至上址圍牆鐵門之行為，實無延
      燒至告訴人住宅本體之可能，難認其有何放火燒燬告訴人
      住宅之犯意存在。是公訴意旨認被告構成刑法第173 條第
      3 項、第1 項之罪嫌，容有誤會。惟前揭基本社會事實同
      一，並經本院審理時當庭告知上開罪名（本院卷第69頁）
      ，爰依法變更起訴法條。至辯護人雖主張被告前揭所為應
      係構成刑法第305 條之恐嚇危害安全罪（本院卷第69頁背
      面及第72頁辯護意旨狀），然其所為已導致告訴人財產遭
      燒燬受損之實害結果，非僅止於恐嚇之危險階段，且被告
      就其丟擲酒精瓶之動機，於本院供稱：感覺被告訴人陷害
      很生氣，拿著酒精瓶甩過去（本院卷第68頁），是其係以
      酒精瓶丟擲放火燒燬告訴人物品洩憤之程度居多，難認基
      於恐嚇之犯意，況恐嚇危害安全與公訴意旨起訴之放火罪
      基本社會事實並非同一，是辯護人前揭主張亦有誤會，附
      此敘明。
    (二)又其前因：1.竊盜案件，經臺灣高等法院高雄分院於96年
      8 月3 日以96年度上訴字第1208號判處有期徒刑1 年減為
      6 月確定；2.竊盜案件，經臺灣屏東地方法院於96年9 月
      17日以96年度易字第502 號判處有期徒刑6 月、6 月、6
      月確定，前開4 罪經定應執行之刑1 年10月確定，於98年
      7 月31日縮短刑期執行完畢，有臺灣高等法院被告前案紀
      錄表1 份附卷可憑，其於前開徒刑執行完畢後5 年內，故
      意犯本件有期徒刑以上之罪，為累犯，應依法加重其刑。
    (三)按行為時因精神障礙或其他心智缺陷，致不能辨識其行為
      違法或欠缺依其辨識而行為之能力者，不罰。行為時因前
      項之原因，致其辨識行為違法或依其辨識而行為之能力，
      顯著減低者，得減輕其刑，刑法第19條第1 項、第2 項分
      有明文。查被告經於100 年7 月11日送高雄市立凱旋醫院
      精神鑑定，鑑定結果認綜合其門診鑑定、心理測驗及精神
      狀況檢查所得的資料，診斷為安非他命誘發精神病、安非
      他命依賴，合併反社會人格。被告案發時心智狀況雖沒有
      惡化到不能辨識其行為違法或者欠缺依其辨識而行為之能
      力，但其依其辨識而行為之能力有顯著減低之情形，此有
      該院100 年9 月23日高市凱醫成字第1000008393號函文及
      所附精神鑑定書1 份（本院卷第21至26頁）在卷可憑。再
      觀諸被告本案開庭時一再供述：「受到衛星電腦磁波影音
      感應才到那裡以酒精彈點火丟該住家圍牆鐵門的。」（警
      卷第3 頁）、「是對方家裡安裝衛星電腦感應我去他家放
      火。」（偵卷第19頁）、「（問：對勘驗筆錄有何意見？
      ）那個過程全部都是剪接的，沒有連續動作，而且是衛星
      電腦拍攝的…」（本院卷第66頁）等語，顯見其確因前揭
      安非他命誘發精神疾病，而妄想告訴人住宅有衛星電腦發
      射電波感應，致其受到陷害，憤而以點燃之酒精瓶丟擲鐵
      門而放火燃燒，是其行為確實異於常人，其行為時應因上
      開精神障礙致其依其辨識而行為之能力顯著降低，而應依
      法減輕其刑，並先加後減之。
    (四)爰審酌被告有構成累犯之前案紀錄已如前述，其因精神疾
      病，產生幻想，認定告訴人住宅設有衛星電腦發射電波干
      擾其生活，竟引燃酒精瓶後投擲至告訴人住宅鐵門，因酒
      精瓶破裂酒精流出而燃燒，非但致生公共危險，對於告訴
      人財產亦造成相當危害，幸僅止於燻黑燒燬告訴人鐵門及
      停放該處汽車之烤漆，並未造成進一步之嚴重損害，及被
      告犯後否認犯罪，迄未賠償告訴人之損害，以及其高工畢
      業，目前已離婚與母親同住等學歷及家庭狀況，暨其前揭
      犯罪之動機、目的、手段及造成之損害等一切情狀，量處
      如主文所示之刑。
    (五)按有刑法第19條第2 項之原因，其情狀足認有再犯或有危
      害公共安全之虞時，於刑之執行完畢或赦免後，令入相當
      處所，施以監護，處分期間為5 年以下，刑法第87條第2
      項前段、第3 項前段分別定有明文。本院審酌被告前因精
      神分裂症而有多次至琉璃光精神科診所就診之情形，此有
      該診所病歷1 份（審訴卷第27至29頁）附卷可稽，且上開
      高雄市立凱旋醫院精神鑑定書亦認被告因安非他命誘發精
      神病、安非他命依賴，合併反社會人格。以致其案發時依
      其辨識而行為之能力有顯著減低之情形。並建議被告應規
      則門診追蹤及服用抗精神病藥物，避免接觸酒精，以免衝
      動控制能力下降，造成傷害別人或是傷害自己的行為。妄
      想狀態一直無法緩解合併有暴力傷人傾向時，必須要住院
      接受治療，避免無辜百姓，生命財產損失（見本院卷第26
      頁）。參以本案被告因認告訴人住宅為衛星發射地點干擾
      其思想及生活，故丟擲點燃之酒精瓶攻擊而採取暴力犯罪
      ，及於本院審理時仍一再供述因心中1 把火無處宣洩才攻
      擊告訴人住處，且至今仍認定遭告訴人陷害（本院卷第68
      頁），心中仍有不滿，被告復無病識感，認為己身很正常
      （本院卷第66頁），且拒絕精神科藥物治療（本院卷第23
      頁），是其因前揭精神病症影響，確有再犯或有危害公共
      安全之虞，本院為預防被告再為類似之違法舉措，危害社
      會安全秩序，爰依刑法第87條第2 項前段、第3 項前段之
      規定，併予宣告被告於刑之執行完畢或赦免後，入相當處
      所，施以監護1 年，期於精神病醫院或其他醫療團體內，
      接受適當看管及治療，以避免因被告之疾病而對其個人、
      家庭及社會造成難以預期之危害，期收治本之效，俾維公
      安，並啟其新生。
三、據上論斷，應依刑事訴訟法第299 條第1 項前段、第300 條
    ，刑法第175 條第1 項、第19條第2 項、第47條第1 項、第
    87條第2 項，判決如主文。
本案經檢察官周天畏到庭執行職務。
中    華    民    國   100    年    12    月    8     日
                  刑事第十二庭  審判長法  官  黃建榮
                                      法  官  陳川傑
                                      法  官  李貞瑩
以上正本證明與原本無異。
如不服本判決應於收受判決後10日內向本院提出上訴書狀，並應
敘述具體理由。其未敘述上訴理由者，應於上訴期間屆滿後20日
內向本院補提理由書（均須按他造當事人之人數附繕本）「切勿
逕送上級法院」。
中    華    民    國   100    年    12    月    8     日
                                      書記官  黃翔彬
中華民國刑法第175 條（放火燒燬住宅等以外之物罪）
放火燒燬前二條以外之他人所有物，致生公共危險者，處1 年以
上7 年以下有期徒刑。
放火燒燬前二條以外之自己所有物，致生公共危險者，處3 年以
下有期徒刑。
失火燒燬前二條以外之物，致生公共危險者，處拘役或3 百元以
下罰金。